【裁判字號】    92,交抗,459
【裁判日期】    920506
【裁判案由】    違反道路交通管理處罰條例
【裁判全文】
臺灣高等法院交通事件裁定                        九十二年度交抗字第四五九號
    抗  告  人
    即受處分人  建圓企業有限公司
    代  表  人  甲○○
右抗告人因違反道路交通管理處罰條例案件，不服臺灣臺北地方法院，中華民國九十
二年五月一日所為裁定（九十一年度交聲字第一六四六號，原處分案號：臺北市交通
事件裁決所北市裁三字第裁二二－Ｅ00000000號、第裁二二－Ｅ00000
000號、第裁二二－Ｅ00000000號、第裁二二－Ｅ00000000號、
第裁二二－Ｅ00000000號），提起抗告，本院裁定如左：
    主  文
抗告駁回。
    理  由
一、按汽車駕駛人，臨時停車有左列情形之一者，處新臺幣三百元以上六百元以下罰
    鍰：（一）在橋樑、隧道、圓環、障礙物對面、人行道、行人穿越道、快車道臨
    時停車者；汽車駕駛人停車時，有左列情形之一者，處新臺幣六百元以上一千二
    百元以下罰鍰：（一）在禁止臨時停車處所停車者；違反道路交通管理處罰條例
    第十二條至第六十八條之行為，由公路主管機關處罰；本條例所定罰鍰之處罰，
    行為人接獲違反道路交通管理事件通知單後，於十五日內得不經裁決，逕依規定
    之罰鍰標準，向指定之處所繳納結案；不服舉發事實者，應於十五日內，向處罰
    機關陳述意見或提出陳述書；其不依通知所定限期前往指定處所聽候裁決，且未
    依規定期限陳述意見或提出陳述書者，處罰機關得逕行依違反道路交通管理事件
    統一裁罰基準及處理細則（九十一年九月一日前名稱為違反道路交通管理事件統
    一裁罰標準及處理細則）暨違反道路交通管理事件統一裁罰基準表所定標準裁決
    之，道路交通管理處罰條例第五十五條第一款、第五十六條第一項第一款、第八
    條第一項第一款、第九條第一項定有明文。又汽車違反道路交通管理事件有下列
    情形之一，當場不能或不宜攔截製單舉發者，得逕行舉發之：（五）以科學儀器
    取得違規證據資料，足資認定其違規事實者；前項逕行舉發，應記明車輛牌照號
    碼、車型等可資辦明之資料，查明汽車所有人姓名或名稱、住址，並以該汽車所
    有人為被通知人製單舉發之；逕行舉發汽車違反道路交通管理處罰條例第五十六
    條規定，駕駛人不在場或未能將車輛移置者，每逾二小時，得連續舉發之，九十
    一年七月二十一日至八月八日之違反道路交通管理事件統一裁罰基準及處理細則
    第二十三條第一項第五款、第二項、第十二條第四項亦有明定。
二、原裁定意旨以：
（一）本件異議人即受處分人所有車牌號碼ＤＯＵ－七六三號輕型機車，因停放新竹
      市○○街路旁人行道上機車停車格外（按係在禁止臨時停車處所停車），經新
      竹市警察局以科學儀器相機取得證據資料相片後，分別於九十一年七月二十一
      日上午九時五分許、二十八日下午四時七分許、八月三日上午十一時十五分許
      、五日下午四時二十六分許、八日上午十時二十七分許，以新竹市警察局竹市
      警交字第Ｅ00000000號、第Ｅ00000000號、第Ｅ00000
      000號、第Ｅ00000000號、第Ｅ00000000號舉發違反道路
      交通管理事件通知單連續逕行舉發五次，異議人於其中竹市警交字第Ｅ000
      00000號舉發違反道路交通管理事件通知單所載應到案日期後、其餘四紙
      所載應到案日期前之九十一年九月十二日併就上述五項違規案件向臺北市交通
      事件裁決所提出申訴，經臺北市交通事件裁決所於九十一年十月十八日分別依
      道路交通管理處罰條例第五十六條第一項第一款規定，以北市裁三字第裁二二
      －Ｅ00000000號、第裁二二－Ｅ00000000號、第裁二二－Ｅ
      00000000號、第裁二二－Ｅ00000000號、第裁二二－Ｅ00
      000000號違反道路交通管理事件裁決書分別裁罰異議人機器腳踏車最低
      罰額新臺幣六百元之事實，業經異議人於書狀中坦認不諱，核與新竹市警察局
      竹市警交字第Ｅ00000000號、第Ｅ00000000號、第Ｅ000
      00000號、第Ｅ00000000號、第Ｅ00000000號舉發違反
      道路交通管理事件通知單所載相符，異議人所有、車牌號碼ＤＯＵ－七六三號
      輕型機車於九十一年七月二十一日上午九時五分許、二十八日下午四時七分許
      、八月三日上午十一時十五分許、五日下午四時二十六分許、八日上午十時二
      十七分許均停放新竹市○○街○○道上機車停車格外，並經本院職權調閱採證
      相片正本審認屬實。
（二）異議人雖辯稱前開機車乃交由公司代表人之女謝瀚儀使用，謝瀚儀在國立新竹
      師範學院就學，遂將車輛駛至新竹市使用，而自九十一年六月二十八日起至同
      年九月間止，謝瀚儀因暑假且在臺北某補習班工作，乃將該車輛停放新竹市○
      ○街○○道上機車停車格內後返回臺北，該車輛係遭他人移出停車格云云，並
      提出謝瀚儀
      庭證稱：九十一年六月二十八日凌晨六時許，其騎乘車牌號碼ＤＯＵ－七六三
      號輕型機車搭載謝瀚儀至新竹市○○街、林森路口，將車輛停放信義街人行道
      上機車停車格內之後，一同乘坐飛狗巴士返回臺北等語，此經本院職權查證明
      確，有本院九十一年度交聲字第一六四九號交通事件裁定可考，惟前揭證據僅
      足證明異議人所有、車牌號碼ＤＯＵ－七六三號輕型機車係由代表人之女謝瀚
      儀駛至新竹市使用，九十一年六月二十八日謝瀚儀與友人陳伯伸將車輛停放在
      新竹市○○街○○道上機車停車格內後一同返回臺北，但尚不足遽認員警舉發
      時該車輛係遭他人移出停車格外，而非故意停放禁止臨時停車之人行道上，蓋
      異議人或謝瀚儀非無可能於謝瀚儀返回臺北、無庸使用該機車期間將該機車交
      由他人使用，以免車輛閒置近三月而損壞，況依採證相片所示，異議人前開機
      車停放位置兩側機車雖迭有更替，但異議人所有之機車仍停放平直端整、並未
      歪倒傾斜，車輪飽滿、未見凹癟洩氣，車輛上亦無灰塵淤泥，毫無停置月餘、
      無人使用跡象，機車後側支架上曾有廣告傳單經取下，是尚不能僅以異議人所
      指機車使用人謝瀚儀當時在臺北工作、九十一年六月二十八日該機車係停放機
      車停車格內，遽認異議人所辯為真。
（三）綜上所述，異議人所有之車牌號碼ＤＯＵ－七六三號輕型機車確有如舉發違反
      道路交通管理事件通知單所載之違規事實，其於其中四紙通知單所載應到案日
      期前向原處分機關臺北市交通事件裁決所提出異議，原處分機關以異議人違反
      道路交通管理處罰條例第五十六條第一項第一款、違反道路交通管理事件統一
      裁罰標準及處理細則暨違反道路交通管理事件統一裁罰基準表之規定，分別裁
      罰異議人機器腳踏車最低罰額新臺幣六百元，其認事用法均無不當，裁罰額度
      亦甚妥適，異議人之聲明異議，尚非有據，應予駁回。經核於法不無不合。
三、抗告意旨仍以：本件受處分人建圓企業有限公司所有車牌號碼ＤＯＵ－七六三號
    輕型機車，因停放新竹市○○街路旁人行道上，經新竹市警察局以相片採證後逕
    行舉發十餘次，其中九十一年七月二十一日上午九時五分許、二十八日下午四時
    七分許、八月三日上午十一時十五分許、五日下午四時二十六分許、八日上午十
    時二十七分許五次舉發並分別經臺北市交通事件裁決所裁罰新臺幣六百元，但異
    議人公司所有之前開機車乃交由公司代表人之女謝瀚儀使用，謝瀚儀在國立新竹
    師範學院就學，遂將車輛駛至新竹市使用，而自九十一年六月二十八日起至同年
    九月間止，謝瀚儀因暑假且在臺北某補習班工作，乃將該車輛停放新竹市○○街
    ○○道上機車停車格內後返回臺北，詎料該車輛竟遭他人移出停車格外，該車輛
    並非故意停放禁止臨時停車之人行道上，而係遭人移出人行道機車停車格外，舉
    發人新竹市警察局雖提出照片等為證明違規事實，卻無法證明為受處分人代表人
    之子女所為，而機車停放停車格內遭他人移動，係屬常有之事，且舉發人分別於
    九十一年七月二十一日起至同年八月八日，於同一地點對同一機車逕行五次舉發
    ，足證當時機車使用人並未在新竹，原裁定竟臆測機車無停置月餘無人使用跡象
    ，而駁回受處分人在原審之請求，顯非合法云云。惟查，本件受處分人所有車牌
    號碼ＤＯＵ－七六三號輕型機車，因停放新竹市○○街路旁人行道上機車停車格
    外之違規事實，有新竹市警察局以科學儀器相機取得證據資料相片附卷足憑，觀
    諸卷附照片顯示，違規車牌號碼ＤＯＵ－七六三號輕型機車停放位置，均未劃設
    劃設停車格，係禁止臨時停車處所，該車輛顯係在未劃設停車格，禁止臨時停車
    處所停車，至為明顯，該車輛停放位置既未劃設停車格，抗告意旨所辯係遭人移
    出人行道機車停車格外，自非可採，原審依採證相片所示，前開機車停放位置兩
    側機車雖迭有更替，但受處分人所有之機車仍停放平直端整、並未歪倒傾斜，車
    輪飽滿、未見凹癟洩氣，車輛上亦無灰塵淤泥，機車後側支架上曾有廣告傳單經
    取下，認該機車毫無停置月餘、無人使用跡象，並非憑空臆測。且按交通警員製
    單舉發違反道路交通管理處罰條例所列之違規行為，係公務員基於職務上權力，
    依法就特定之具體事件所為具公法上效果之單方行政行為，基於公務員為公法上
    行為具有公信力之原則，該行政處分當可被推定為真正，本此公信原則，立法者
    乃賦予行政機關制定違反道路交通事件統一裁罰標準及處理細則，使執勤警員得
    當機處分以達其維護交通秩序、安全之行政目的；反之，若謂公務員一切行政行
    為均需預留證據以證其實，則國家行政勢必窒礙難行。本件查無任何證據證明員
    警舉發有何違誤情事，而受處分人所為置辯又乏事證可佐，空言置辯自無足採信
    。本件抗告為無理由，應予駁回。
四、據上論結，應依道路交通案件處理辦法第二十六條，刑事訴訟法第四百十二條，
    裁定如主文。
中      華      民      國    九十二    年      五      月      六      日
                              臺灣高等法院交通法庭
                                  審判長法  官  溫  耀  源
                                        法  官  何  菁  莪
                                        法  官  邱  同  印
右正本證明與原本無異。
不得再抗告。
                                        書記官  莊  昭  樹
中      華      民      國    九十二    年      五      月      六      日


司法院資訊處製作；財團法人民間司法改革基金會備份。
